臺灣臺中地方法院刑事判決　　　　　　　94年度易字第1709號
公　訴　人　臺灣臺中地方法院檢察署檢察官
被　　　告　丙○○
上列被告因詐欺案件，經檢察官提起公訴（九十三年度偵字第一
三○七八號、九十三年度偵字第一四六五七號），本院判決如下
：
    主    文
丙○○無罪。
    理    由
一、公訴意旨略以：被告丙○○並無資力亦無向銀行或民間辦理
    融資借款之途徑，竟以假貸款之名，向不特定有意貸款之人
    行騙，詐取金錢，將貸款廣告刊登於報紙，誘使有意借款之
    不特定人撥打廣告上所載之電話號碼與被告丙○○聯絡。後
    於民國九十三年四月十九日及同年五月十三日，被害人乙○○、己○○二人分別透過被告丙○○於報紙上所刊登廣告上
    所載之電話號碼，撥打電話予被告丙○○後，被告丙○○分
    別以「黃先生」、「李經理」等假名，並對有意借款之被害
    人乙○○、己○○佯稱：辦理貸款須先交付手續費、代書費
    及保證金等費用云云，要求先匯款至被告丙○○先前向庚○○及甲○○（庚○○及甲○○部分由本院另案審理）購得之
    指定帳戶內，致使被害人乙○○、己○○不知有偽陷於錯誤
    ，誤認被告丙○○果真能代為辦理借款，被害人乙○○共計
    匯款新臺幣（下同）八萬三千二百八十三元至吳佳龍所有國
    泰世華商業銀行（下稱國泰世華銀行，帳號：000000
    000000號）、五萬六千七百十七元至楊惕隆所有國泰
    世華銀行（帳號：000000000000號）等帳戶內
    ，被害人己○○則匯款一萬七千五百元至齊孝悌所有臺新國
    際商業銀行（下稱臺新銀行，帳號：0000000000
    0000號）帳戶內（吳佳龍、楊惕隆及齊孝悌均由臺灣臺
    中地方法院檢察署另案偵查中）。嗣經警以通訊監察之方式
    追查庚○○及甲○○等人時，發現被告丙○○向庚○○及甲○○購買人頭帳戶，於九十三年七月二十日，在被告丙○○
    位於臺中市○○街四十五之二號處查獲，並扣得貸款詐騙應
    對手冊一本、中國信託商業銀行存簿一本（帳號：0000
    00000000號）、行動電話ＳＩＭ卡一張（號碼：0
    000000000）、詐騙登報內容一張及詐騙信貸印章
    一枚等物，因認被告丙○○涉有刑法第三百三十九條第一項
    之詐欺取財罪嫌。
二、按犯罪事實應依證據認定之，無證據不得認定犯罪事實；被
    告或共犯之自白，不得作為有罪判決之唯一證據，仍應調查
    其他必要之證據，以察其是否與事實相符；不能證明被告犯
    罪者，應諭知無罪之判決，刑事訴訟法第一百五十四條第二
    項、第一百五十六條第二項、第三百零一條第一項分別定有
    明文。又認定不利於被告之事實，須依積極證據，苟積極證
    據不足為不利於被告事實之認定時，即應為有利於被告之認
    定，更不必有何有利之證據；另認定犯罪事實所憑之證據，
    雖不以直接證據為限，間接證據亦包括在內；然而無論直接
    或間接證據，其為訴訟上之證明，須於通常一般之人均不致
    有所懷疑，而得確信其為真實之程度者，始得據為有罪之認
    定，倘其證明尚未達到此一程度，而有合理之懷疑存在時，
    基於無罪推定之原則，即應為無罪之判決；是被告或共犯雖
    經自白，仍應調查其他必要之證據，以察其是否與事實相符
    。立法目的乃欲以補強證據擔保自白之真實性；亦即以補強
    證據之存在，藉之限制自白在證據上之價值。而所謂補強證
    據，則指除該自白本身外，其他足資以證明自白之犯罪事實
    確具有相當程度真實性之證據而言。雖其所補強者，非以事
    實之全部為必要，但亦須因補強證據與自白之相互利用，而
    足使犯罪事實獲得確信者，始足當之（最高法院三十年上字
    第八一六號、七十六年臺上字第四九八六號判例及九十三年
    度臺上字第四二二一號判決參照）。
三、公訴人認被告丙○○涉有上開犯行，無非係以被告於偵查中
    之自白、被害人乙○○、己○○於警詢時之指述，及另案被
    告吳佳龍、楊惕隆、齊孝悌上開帳戶之開戶基本資料、交易
    明細、被害人乙○○、己○○之匯款單據，並有貸款詐騙應
    對手冊一本、中國信託商業銀行存簿一本（帳號：0000
    00000000號）、行動電話ＳＩＭ卡一張（號碼：0
    000000000）、詐騙登報內容一張及詐騙信貸印章
    一枚扣案等為其主要論據。惟訊據被告丙○○堅詞否認有上
    開詐欺犯行，辯稱：我雖然有從事詐欺行為，但我是做六合
    彩詐欺，我沒有對被害人乙○○、己○○詐欺，庚○○是幫
    我去領錢，但並不是貸款詐欺部分，本件被害人所匯款的帳
    號及時間都不對，我並未使用起訴書所載吳佳龍、楊惕隆、
    齊孝悌之帳號，亦非我所購買之帳戶，我被警方查獲的只有
    中國信託商業銀行之存摺等語。
四、經查：
  (一)被害人乙○○於九十三年四月十九日十三時許，在臺中市○
    區○○路一九○號國泰世華銀行內，因見報紙內之貸款廣告
    單，先撥打行動電話門號0000000000號與不詳姓
    名年籍自稱「黃先生」之男子聯絡，再依該不詳姓名年籍自
    稱「黃先生」之男子指示，撥打行動電話門號000000
    0000號與不詳姓名年籍自稱「林經理」之男子聯絡，而
    該不詳姓名年籍自稱「林經理」之男子則佯稱須繳納信保費
    三萬六千七百一十七元存入其所提供之楊惕隆所有帳號00
    0000000000號帳戶內，俟又以其他名目要求被害
    人乙○○分別匯款二萬元、三萬元、五萬三千二百八十三元
    至楊惕隆所有帳號000000000000號帳戶、吳佳
    龍所有帳號000000000000號帳戶內等情，業據
    被害人乙○○於警詢時證述明確（見臺灣臺中地方法院檢察
    署九十三年度偵字第一四六五七號偵查卷(二)第二十二頁、第
    二十二頁反面），並有廣告單影本一紙、國泰世華銀行存款
    存根一紙、國泰世華銀行活期存款存入憑條三紙、自動櫃員
    機交易明細單三紙在卷可參。又被害人己○○於九十三年五
    月十三日十四時許，在其位於臺中縣清水鎮○○路二五五之
    十五號住處，因見報紙內所夾之臺新銀行消費信用貸款單，
    而撥打行動電話門號0000000000號予不詳姓名年
    籍自稱「李經理」之人詢問辦理貸款事宜，該不詳姓名年籍
    自稱「李經理」之人遂佯稱須先投保信用保險三萬七千五百
    元，俟楊靜綺匯款一萬七千五百元至其所提供之齊孝悌所有
    帳號00000000000000號帳戶內後，又要求尚
    須匯款四萬元開立帳戶等情，亦據被害人己○○於警詢時證
    述無誤（見臺灣臺中地方法院檢察署九十三年度偵字第一四
    六五七號偵查卷第(二)八十七頁、第八十八頁），且有臺新銀
    行存入憑條一紙在卷可憑。可見上開為詐欺行為之人於所刊
    登之廣告或廣告單所留之聯絡電話係0000000000
    號、0000000000號、0000000000號等
    行動電話門號，且自稱為「黃先生」、「黃襄理」、「林經
    理」及「李經理」，並以辦理貸款需繳納信保費、投保信用
    保險、開立帳戶費用為由，要求被害人乙○○、己○○匯款
    ，而使用之人頭帳戶則為吳佳龍所有國泰世華銀行帳號：0
    00000000000號、楊惕隆所有國泰世華銀行帳號
    ：000000000000號、齊孝悌所有臺新銀行帳號
    ：00000000000000號等帳戶。
  (二)被告於警詢時供稱：伊自九十三年七月一日刊登香港港彩局
    詐欺廣告，以香港口音佯稱香港港彩局員工，可將正確的號
    碼球提前告知，引人誤信，伊再報明牌號碼二組予對方簽賭
    ，如簽中即要求分一半彩金之方式詐欺他人金錢等語（見臺
    灣臺中地方法院檢察署九十三年度偵字第一三○七八號偵查
    卷第五頁、第六頁），而其於偵查中供稱：伊有在報紙刊登
    六合彩之詐騙廣告，自九十二年十二月間起至九十三年四、
    五月間有從事詐欺行為，伊用電話亂報號碼給對方，號碼如
    果開出來之後有中獎，才要對方匯一半給伊吃紅等語（見同
    偵查卷第二十四頁），而本件被害人乙○○、己○○係因辦
    理貸款而遭詐騙，已如前述，可見被告於警詢及偵查中供承
    伊有刊登廣告從事六合彩詐欺之自白，實與本件之詐欺無關
    ，尚難據此而為被告不利之認定。
  (三)被告於警詢中供稱：伊除了以六合彩詐欺之外，還有假信用
    貸款方式，利用散發小廣告辦理信用貸款之名義，諉稱須收
    取徵信費、律師費及紅包等方式詐欺他人金錢，有伊、一個
    謊稱辦理信貸老闆及小蔡（即庚○○）共三人參與詐騙等語
    （見同偵查卷第五頁、第六頁、第一百一十三頁反面），而
    其於偵查中供稱：伊自九十二年十二月底開始至九十三年一
    月間參與刊登小廣告，謊稱辦理信貸詐財，人頭帳戶係由庚○○提供，綽號「小王」之人是老闆，負責教伊與庚○○，
    接聽電話與買帳戶都是伊，庚○○負責領錢，信用貸款部分
    是謊稱「上揚國際股份有限公司」，伊自稱「吳先生」，被
    害人付款部分是手續費與徵信費，被害人付款後，伊會去確
    認是否有匯進去，然後再由庚○○領錢，領完錢都會交給老
    闆，「小蔡」是庚○○的綽號，伊有用過葉耐吉名義為詐騙
    ，被害人都是打伊透過報紙刊登廣告所留的0000000
    000、0000000000號電話號碼等語（見同偵查
    卷第一百一十八頁、第一百一十九頁、第一百七十四頁），
    且參以被告於警詢中坦承行動電話門號000000000
    0號、0000000000號、0000000000號
    為其向另案被告庚○○所購買等情（見同偵查卷第四頁反面
    ），而本件被害人乙○○、己○○係分別撥打行動電話門號
    0000000000號、0000000000號、00
    00000000號，與自稱為「黃先生」、「黃襄理」、
    「林經理」及「李經理」之人聯絡有關辦理信用貸款之事宜
    ，如前所述，顯與被告上開供述所使用的行動電話門號以及
    所使用之「葉耐吉」、「吳先生」名義不同，則被告於警詢
    及偵查中供承伊有從事上開信用貸款詐欺之自白，顯與被害
    人乙○○、己○○指訴遭詐騙之情節不符，自難據此而為被
    告不利之認定。
  (四)被告係向另案被告庚○○、甲○○二人購買人頭帳戶存摺，
    並未向他人購買等情，已據其於偵查中供述明確（見偵查卷
    第二十三頁、第二十四頁），核與證人即另案被告庚○○於
    本院審理時證述伊與甲○○販賣人頭帳戶予被告之情節相符
    （見本院卷第三十九頁至第四十一頁），而另案被告齊孝悌
    於警詢時供稱：伊於九十三年四月間，在臺中市○○路大公
    園ＫＴＶ，將伊所有臺新銀行帳號：0000000000
    0000號帳戶販賣給綽號「周仔」之人，聯絡電話是00
    00000000號等語（見臺灣臺中地方法院檢察署九十
    三年度偵字第一四六五七號偵查卷(二)第八十三頁反面、第八
    十四頁），被告於偵查中供稱：伊叫庚○○「小蔡」，「小
    蔡」有二個名字，又叫「小成」等語（見臺灣臺中地方法院
    檢察署九十三年度偵字第一三○七八號偵查卷第二十三頁、
    第二十四頁），且另案被告庚○○於本院審理時亦自承伊綽
    號為「小蔡」及「阿成」，但收購帳戶時，留的名字都是「
    小蔡」等情（見本院第四十三頁），況其於本院審理時亦證
    稱：伊收購帳戶的地點均在崇德路與文心路那邊，或是崇德
    路與進化路那邊，伊沒有約在大公園ＫＴＶ那邊等語（見本
    院卷第四十三頁），可見另案被告齊孝悌所有上開臺新銀行
    帳戶並非另案被告庚○○所收購。另被告於警詢時供稱：綽
    號「小董」之男子就是綽號「神經」之男子等語（見同偵查
    卷第七頁），其於偵查中復供稱：「小董」又叫「神經」，
    「小董」叫甲○○等語（見同偵查卷第二十四頁、第一百一
    十九頁、第一百二十頁），顯見亦非另案被告甲○○向另案
    被告齊孝悌收購其所有之上開臺新銀行帳戶，則被告所辯伊
    並未使用齊孝悌所有臺新銀行帳號：0000000000
    0000號帳戶等語，並非子虛。至被告於本院審理時辯稱
    ：伊並未使用吳佳龍所有國泰世華銀行帳號：000000
    000000號及楊惕隆所有國泰世華銀行帳號：0000
    00000000號帳戶等語，參以證人庚○○於本院審理
    時證述：對於吳佳龍、楊惕隆之國泰世華銀行帳戶不太清楚
    ，沒有什麼印象等語（見本院卷第四十頁），而證人即另案
    被告丁○○於本院審理時亦證述：不確定有無收購吳佳龍、
    楊惕隆之國泰世華銀行帳戶，通常名字太難念的別人就不會
    買，所以就不會收購等語（見本院卷第六十一頁），則吳佳
    龍及楊惕隆所有之前開國泰世華銀行帳戶是否為另案被告丁○○、庚○○所收購，已非無疑。再者，警方亦未在被告上
    開住處扣得吳佳龍、楊惕隆所有之上開國泰世華銀行帳戶存
    摺，自難僅憑被害人乙○○、己○○之指述及被告前開自白
    即遽而推論被告有向另案被告庚○○、甲○○購買並使用吳
    佳龍、楊惕隆所有上開國泰世華銀行帳戶存摺之行為。
  (五)本件扣案被告所有之詐騙登報內容、詐騙信貸印章，其所使
    用之名義為「葉耐吉」、「葉柏林」、「王柏林」，此與被
    害人乙○○、己○○所指述詐騙之人係自稱「黃先生」、「
    黃襄理」、「林經理」及「李經理」之人明顯不同。又警方
    扣得之中國信託商業銀行存簿一本（帳號：0000000
    00000號）及行動電話ＳＩＭ卡一張（號碼：0000
    000000）亦非被害人乙○○、己○○所匯款之人頭帳
    戶及撥打之行動電話門號。故本件實難僅憑扣案之貸款詐騙
    應對手冊一本、中國信託商業銀行存簿一本（帳號：000
    000000000號）、行動電話ＳＩＭ卡一張（號碼：
    0000000000）、詐騙登報內容一張及詐騙信貸印
    章一枚等物，即遽予推論被告有詐騙被害人乙○○、己○○
    財物之犯行。
  (六)綜上所述，公訴人認定被告犯嫌所憑之證據，即未達通常一
    般人均不致有所懷疑，而得以確信其為真實之程度，此外復
    查無其他積極證據足認被告有起訴書所載之詐欺行為，被告
    犯罪即屬不能證明，依據前揭說明，自應為被告無罪之諭知
    。
據上論斷，應依刑事訴訟法第三百零一條第一項，判決如主文。
本案經檢察官戊○○到庭執行職務。
中　　華　　民　　國　　94　　年　　12　　月　　30　　日
                  刑事第九庭    審判長法  官  陳得利
                                      法  官  何世全
                                      法  官  余德正
以上正本證明與原本無異。
如不服本判決，應於送達後十日內向本院提出上訴狀（須附繕
本），上訴於台灣高等法院台中分院。
                                      書記官  廖日晟
中　　華　　民　　國　　95　　年　　 1　　月　 　2　　日
